【裁判字號】    90,易,692
【裁判日期】    900828
【裁判案由】    詐欺等
【裁判全文】
臺灣高雄地方法院刑事判決                            九十年度易字第六九二號
    公  訴  人  臺灣高雄地方法院檢察署檢察官
    被      告  甲○○
               起訴書誤繕為.
    選任辯護人  洪天慶律師
右列被告因詐欺等案件，經檢察官提起公訴（八十九年度偵字第二五七九四號），本
院判決如左：
    主  文
甲○○連續意圖為自己不法之所有，以詐術使人將本人之物交付，處有期徒刑拾月。
    事  實
一、甲○○因之前曾在榮興港灣工程股份有限公司（以下簡稱榮興公司）所屬之船隻
    工作，而知悉榮興公司有購買可供港口挖泥船使用燃料油之必要，又因遭人倒帳
    陷於經濟週轉之困境，竟基於意圖為自己不法之所有之概括犯意，於八十九年十
    月四日，先向昱承企業有限公司（以下簡稱昱承公司）購買燃料油（非屬能源管
    理法所規範之能源產品）共計新台幣（下同）二十九萬三千四百九十二元〔惟統
    一發票金額記載為三十三萬六千元（含營業稅），差額即為甲○○之傭金〕，甲○○再將所購得之燃料油轉售予榮興公司，甲○○並要求昱承公司將發票傳真予
    榮興公司檢視，經榮興公司認為符合需求及確認金額、數量無誤時，再由昱承公
    司寄發正式發票予榮興公司完成交易，而甲○○自榮興公司取得價款後再轉付予
    昱承公司，在以此方式取得昱承公司信任後，即以上開不法所有之概括犯意，連
    續於八十九年十月七日、十月十二日及十月十三日（起訴書誤繕為八十九年十月
    九日、十月十三日、十月十六日）向昱承公司詐購燃料油金額分別為三十三萬六
    千元（起訴書誤繕為三十三萬元）、三十萬四千五百元、三十七萬八千元（以上
    三筆均含甲○○之傭金，傭金成數不詳），致使昱承公司不疑而出售交付該批燃
    料油，嗣昱承公司因索款無著而寄存證信函索款，甲○○則以未曾購買柴油為由
    拒不付款，昱承公司始知受騙。
二、案經昱承公司訴請臺灣高雄地方法院檢察署檢察官偵查起訴。
    理  由
一、訊據被告甲○○固坦承曾向告訴人昱承公司購買油品四次之事實，惟矢口否認有
    何詐欺犯行，辯稱：當時發票記載為燃料油而非柴油，且渠係與丁○○之夫丙○○接洽，不知丙○○係代昱承公司出售油品，雖然第一次購買油品時所收到之發
    票是昱承公司之統一發票，但伊每公升油品多付三角，作為丙○○發票之傭金，
    所以不知道發票何來，也不知是向告訴人昱承公司購買油品，且其購買時除第一
    筆有付清外，其餘三筆均係於取油之時，即交付現金予丙○○，購買油品時並未
    過磅，而是取油後至丙○○所指定之過磅公司過磅，而第二次之後會以現金支付
    是丙○○所要求，又雖未過磅，但丙○○大概知道其油庫內有多少油，伊每次購
    買均是將丙○○油庫內之油全部抽完，所以可確定每次購買油品所支付之價金，
    而付款之金錢係向其弟張宏權調借款項，況且若伊未付第二次購油之款項，丙○○不可能讓其購買第三次及第四次之油品，至於購買油品之尾款尚未付款是因為
    被跳票三百多萬元云云。惟查：
（一）告訴人昱承公司販賣予被告再轉售予榮興公司之油品，經告訴人提出後由本院
      依職權送請中國石油股份有限公司（以下簡稱中油公司）煉製研究所鑑定之結
      果，並不符合經濟部經（九０）能字第０九００四六０五二五０號公告之「能
      源產品認定標準」，亦無法完法符合中油公司生產之各種柴油產品規範要求，
      有中油公司煉製研究所九十年七月二十日Ｅ產九００七０三０九號函一份在卷
      可稽，佐以證人即榮興公司之業務主任乙○○亦到院證述：向被告所購買之高
      級柴油就是燃料油，用於挖泥船使用，但發票需要記載柴油，才能申報營運成
      本等語（見本院九十年三月九日訊問筆錄），顯見當時被告所出售予被告再轉
      售予榮興公司之油品應係一般之燃料油，而非能源管理法所規範之油品，先予
      敘明。
（二）右揭事實，業據告訴人昱承公司代表人丁○○迭次於偵訊及本院庭訊時指訴綦
      詳，並有統一發票四紙在卷可稽；而證人即告訴人昱承公司代表人丁○○之夫
      丙○○亦到院證述：被告僅有以匯款方式支付第一筆款項，其餘款項均未支付
      等語（見本院九十年三月三十日訊問筆錄），被告雖辯稱第二次以後所購買之
      油品雖未當場過磅，但均有以現金支付予丙○○，不知是向告訴人昱承公司購
      買油品云云，然查：
    (一)證人丙○○與告訴人昱承公司代表人丁○○係夫妻關係，有戶籍謄本一份在卷
      可稽；而被告亦不否認第一次購買油品所收到之發票即為告訴人昱承公司所開
      立之發票，並有告訴人昱承公司八十九年十月四日所開立之統一發票一紙在卷
      可憑；雖被告辯稱：當時每公升多付三角作為開立發票之代價云云，然此經證
      人丙○○及告訴人昱承公司代表人丁○○加以否認，被告復無法提出其所稱購
      買之油品曾多付三角作為開立發票之憑證，又經本院向中華電信股份有限公司
      及和信電信有限公司函查被告所有之行動電話號碼為0000000000號
      及告訴人昱承公司代表人丁○○所有號碼為0000000000號於八十九
      年十月份之通聯紀錄，被告確於八十九年十月四日以右開行動電話號碼撥打告
      訴人昱承公司代表人丁○○所有號碼為0000000000號之行動電話，
      有中華電信股份有限公司臺灣南區電信分公司九十年四月九日南行字第九０Ｃ
      八二００三九五號函及和信電信股份有限公司九十年四月十六日分別函送之通
      聯紀錄在卷可考，核與告訴人昱承公司代表人丁○○於檢察官偵訊時所述：被
      告在第一筆（交易時）就打電話給我，叫我把發票寄給榮興公司等語相一致（
      見偵查卷第三十五頁），再參佐證人丙○○於檢察官偵訊時，亦證述：被告當
      初要買油時，我要求被告付現金，並叫被告跟我太太（即告訴人昱承公司代表
      人丁○○）公司接洽等語（見偵查卷第二十六頁背面），益見被告當時有與告
      訴人昱承公司代表人丁○○聯絡之事實，其辯稱不知係與告訴人昱承公司進行
      交易云云，自難採信。
    (二)被告雖辯稱自第二次交易開始，均是以現金支付貨款云云，然此部分業經證人
      丙○○加以否認，已如前述；又被告亦自承：當時以現金付款後並未要求丙○○簽收等語（見本院九十年三月九日訊問筆錄），因現今一般社會經濟交易形
      態，買受物品之人在付款後，往往均會要求收款人出具收款證明，作為付款憑
      據，被告竟未為之，其行逕已與常情有違；再者，被告辯稱購買油品，並交付
      現金後，並未將所購買之油品過磅乙節，除與告訴人所為之指訴不相符合外，
      若依其所言，購買油品之後並未當場過磅，如何確定所購買油品之數量，並為
      買賣雙方所不爭執？又如何能精確確定買賣油品之價金，並交付予證人丙○○
      ？被告此部分之辯詞，非惟與一般商業慣例有違，且有自相矛盾之處，自難採
      信。
    (三)佐以被告所自承第一次購買油品之程序，發票金額係由其告知告訴人，而告訴
      人公司需先傳真發票予榮興公司確認，在確認無誤後，再由告訴人開立正式之
      發票寄予榮興公司，其由榮興公司取得款項後再匯款予告訴人公司等情（見本
      院九十年八月十四日審判筆錄），而告訴人代表人丁○○亦稱：發票上所載之
      金額與實際售價之差價即為被告所賺取之傭金，而當時公司是用電腦印銷貨單
      ，銷貨單已經遺失了等語（見九十年四月十三日及九十年四月十三日訊問筆錄
      ），參照被告第一次購買油品，所匯之款項係二十九萬三千四百八十二元，然
      被告第一次購買油品並由告訴人昱承公司所開立之統一發票記載，金額卻為三
      十三萬六千元（含營業稅），其上亦未載明油品之數量，有臺灣中小企業銀行
      匯款單、存摺影本及統一發票（八十九年十月四日所開立）各一份在卷可查；
      堪認被告及告訴人所言，統一發票金額係在交易後，告訴人方依被告所要求而
      書立，實際油品售價及統一發票上載之金額差即為被告所可賺取之傭金，均可
      信為真實；足見被告與告訴人公司之交易模式，應係在被告取得油品，並以傳
      真方式與告訴人昱承公司確定統一發票內容，再由告訴人昱承公司填具正式統
      一發票後，被告才付款予告訴人，被告辯稱第二次與證人丙○○交易開始，即
      以現金交易云云，在無其他佐證之情形下，自難信為真實。
    (四)雖被告辯稱若未支付第二次購貨貨款，不可能取得第三次及第四次之油品云云
   ，然告訴人昱承公司代表人丁○○已陳稱：第三次取油時，被告告知當時因在
      外面跑，不方便匯款，所以才讓其取走第三次油品，至於第四次是因為考慮到
      被告之弟弟張志權曾幫公司跑過貨，沒有出過任何狀況，所以才交貨等語（見
      本院九十年六月十二日訊問筆錄），而被告亦不否認其弟張志權確曾替告訴人
      公司載過好幾年的貨等語（本院九十年六月十二日訊問筆錄），佐以被告匯款
      支付第一次購買油品之款項係在八十九年十月九日，有上開匯款單及存摺影本
      可查，然被告第二次購油之時間，則係在八十九年十月七日（有被告所提出之
      忠信地磅行八十九年十月八日過磅單一紙在卷，告訴人稱購油時間應係於過磅
      單所開立之日期前一日，見本院九十年八月十四日審判筆錄），則被告於八十
      九年十月七日購買第二次油品時，亦尚未支付第一次購買油品之貨款，告訴人
      仍同意其取貨，顯見告訴人願出貨予被告應係基於信賴被告屆期必會付款之故
      ，再佐以被告既於八十九年十月九日依約匯款清償第一筆購油債務，告訴人益
      發相信被告應會付款，方陷於錯誤，陸續交付第二次至第四次之油品予被告，
      被告此部分之辯詞，自無可信之處。至告訴人昱承公司代表人丁○○雖就被告
      購買油品之時間前後供述有所出入，然被告既確有向告訴人昱承公司購買四次
      油品之事實，參酌前開論述，此部分告訴人昱承公司代表人丁○○供述之瑕疵
      尚無礙其指訴之真實，併此敘明。
    (五)被告雖辯稱向其弟張宏權借款支付第二次至第四次購買油品之款項云云，而證
      人即被告之弟張宏權亦到院證述：曾向其借款三次等語，然證人張宏權亦證述
      被告借款之時間已不記得，且借款之用途被告亦未告知，僅說係為做生意等語
      （見本院九十年五月八日訊問筆錄），然此亦僅能證明被告確曾向證人張宏權
      借款，在無其他旁證可佐之情形下，尚無法證明被告向證人張宏權借款即係用
      以支付向告訴人昱承公司所購買第二次至第四次油品之貨款。
    (六)再者，依被告所提出其遭倒帳支票影本觀之，被告於八十九年二、三月間，即
      已遭他人倒帳達三百餘萬元，有支票影本五紙在卷可考，佐以右開被告連續向
      證人張宏權調借三次款項之事實，顯見被告向告訴人昱承公司購買油品之際，
      已陷於經濟週轉困難之窘境，又於向告訴人購買貨品轉售後，拒不清償貨款，
      其有不法之意圖，昭昭甚明。
（三）綜上所述，被告所辯顯係卸責之詞，委無可採，其犯罪事證明確，犯行已堪認
      定。
二、核被告甲○○所為，係犯刑法第三百三十九條第一項之詐欺取財罪。被告多次詐
    欺犯行，時間緊接，犯罪權成要件相同，顯係基於概括犯意為之，為連續犯，爰
    依刑法第五十六條之規定以一罪論，加重其刑。審酌被告犯罪後毫無悔意，仍執
    詞否認犯行，態度欠佳，且所詐得之財物價值有百萬元之譜，金額非少，又不思
    積極與告訴人昱承公司達成和解，賠償告訴人昱承公司因此所受之損失，以力求
    降低其犯罪後所造成之損害等一切情狀，量處如主文所示之刑，以昭炯戒。
三、公訴意旨略以：被告甲○○意圖牟利並基於意圖為自己不法之所有之概括犯意，
    明知未經主管機關許可不得販賣柴油，竟於八十九年十月四日，向昱承公司購買
    柴油計二十九萬三千四百九十二元，再轉售予榮興公司，先由昱承公司傳真發票
    予榮興公司，認為符合時，再由昱承公司寄與榮興公司發票，甲○○自榮興公司
    取得價款後再轉付予昱承公司，經取得昱承公司信任後，連續於八十九年十月九
    日、十月十三日、十月十六日向昱承公司詐購柴油金額分別為三十三萬、三十萬
    四千五百元、三十七萬八千元，再轉售予榮興公司。因認被告涉犯能源管理法第
    第二十條之一之罪嫌（起訴書誤繕為能源管理法第六條、第二十條）等語；惟按
    犯罪事實應依證據認定之，無證據不得推定其犯罪事實，刑事訴訟法第一百五十
    四條定有明文。經查，本件被告向告訴人昱承公司購買並轉賣予榮興公司之油品
    ，並非經中央主管機關指定之能源產品，有上開中油公司煉製研究所九十年七月
    二十日Ｅ產九００七０三０九號函一份附卷可佐，被告所販賣予榮興公司之油品
    ，既非經中央主管機關指定之能源，自與能源管理法第二十條之一之構成要件不
    相符合而難以該法條相繩之；此外，復查無其他積極證據可認被告有何違反能源
    管理法之犯行存在，不能證明被告有違反能源管理法之犯行存在，惟公訴人既認
    此部分與前開經起訴論罪之部分有牽連犯之裁判上一罪之關係，爰不另為無罪之
    諭知，併此敘明。
據上論斷，應依刑事訴訟法第二百九十九條第一項前段，刑法第五十六條、第三百三
十九條第一項，罰金罰鍰提高標準條例第一條前段，判決如主文。
本案經檢察官劉宗慶到庭執行職務。
中    華    民    國      九十    年      八      月      二十八      日
                                  臺灣高雄地方法院刑事第六庭
                                      法  官    李怡諄
右正本證明與原本無異。
如不服本判決，應於判決送達後十日內，向本院提出上訴狀。
                                      書記官    林慧君
中    華    民    國      九十      年      八      月      二十八      日
中華民國刑法第三百三十九條
(普通詐欺罪)
意圖為自己或第三人不法之所有，以詐術使人將本人或第三人之物交付者，處五年以
下有期徒刑、拘役或科或併科一千元以下罰金。


司法院資訊處製作；財團法人民間司法改革基金會備份。
